【裁判字號】    89,易,4052
【裁判日期】    900105
【裁判案由】    違反電子遊戲場業管理條例
【裁判全文】
台灣台中地方法院刑事判決                        八十九年度易字第四五二號
    公  訴  人  臺灣臺中地方法院檢察署檢察官
    被      告  甲○○
右列被告因違反電子遊戲場業管理條例案件，經檢察官聲請以簡易判決處刑（八十九
年度偵字第一五二０五號），經本院臺中簡易庭認不得以簡易判決處刑，改依通常程
序審理，本院判決如左：
    主  文
甲○○無罪。
    理  由
一、公訴意旨略以：被告甲○○明知電子遊戲場業管理條例業已於民國八十九年二月
    三日公佈施行，未依該項電子遊戲場業管理條例規定向主管機關辦理該項營利事
    業登記者，不得經營電子遊戲場業，詎甲○○竟自該條例施行後，未依法申請該
    項營業許可，仍自八十九年三月間起，連續在臺中市等地不特定夜市無照擺設彈
    珠台十六台電子遊戲機台，供不特定人把玩，迄於八十九年八月九日下午八時三
    十分許，為警在台中市○○路與館前路口旁夜市場查獲。因認被告有違反電子遊
    戲場業管理條例第十五條之規定，而涉犯同條例第二十二條之罪嫌云云。
二、按犯罪事實應依證據認定之，無證據不得推定其犯罪事實，刑事訴訟法第一百五
    十四條定有明文。又認定不利於被告之事實，須依積極證據，苟積極證據不足為
    不利於被告事實之認定時，即應為有利於被告之認定，更不必有何有利之證據。
    此最高法院三十年上字第八一六號著有判例。另電子遊戲場業管理條例第二十二
    條係以違反同條例第十五條所規定之未依電子遊戲場業管理條例規定辦理營利事
    業登記者，不得經營電子遊戲場業為構成要件，另依同條例第十條第一項前段規
    定經營電子遊戲場業，應依公司法或商業登記法辦理公司或商業登記。又依商業
    登記法第四條第一款規定，小規模商業之攤販，得免依商業登記法申請登記。
三、本件公訴人認被告因違反電子遊戲場業管理條例第十五條之規定，而涉犯同條例
    第二十二條之罪嫌，無非係以右揭事實，業經被告甲○○坦承不諱，並有查獲之
    現場圖及臨檢紀錄表各乙紙及現場照片二幀在卷可資佐證，為其論據。惟訊據被
    告固不否認有自八十九年六月初起，在臺中市不特定夜市，擺設電子遊戲機即超
    級賓果連線彈珠台共十六台，供不特定之人把玩之行為，然辯稱：伊不知道要申
    請，且伊不是每天都有去擺夜市，有擺幾天，中間有休息，到被查獲時才再擺一
    次等語。
四、經查：依偵查卷所附查獲之現場圖、臨檢紀錄表各乙紙及現場所擺設之電子遊戲
    機即超級賓果連線彈珠台照片二幀，可知被告確係在夜市擺攤營業之攤販無誤，
    是以依商業登記法第四條第一款規定，小規模商業之攤販，本得免依商業登記法
    申請登記。再參以電子遊戲場業管理條例所稱電子遊戲場業，指設置電子遊戲機
    供不特定人益智娛樂之營利事業，該條例第三條定有明文。再觀諸同條例第四條
    第二項規定該條例所指電子遊戲機不得有賭博或妨害風化之設計及裝置。及同條
    例第五條就電子遊戲場業之營業，依所擺設電子遊戲機種類之不同而分為普通級
    及限制級，第八條規定電子遊戲場之申請設立時，其營業場所應符合相關之都巿
    計畫法、區域計畫法、土地使用管制、建築法令及消防法令等之規定，第九條則
    規定電子遊戲場業之營業場所，應距離學校、醫院相當之距離以上。足見該條例
    之規範對象，應係專以設置電子遊戲機供人益智娛樂且具有一定規模之營利事業
    ，至無固定營業場所之攤販，應非屬電子遊戲場業管理條例所規範處罰之對象無
    訛。另按電子遊戲場業管理條例第二十二條乃規定違反同條例第十五條規定者，
    應處以刑罰，同條例第十五條規定：「未依本條例規定辦理營利事業登記者，不
    得經營電子遊戲場業。」，又依同條例第十一條第一項規定：「電子遊戲場業於
    申請營利事業登記、遷址或增加電子遊戲場業營業項目登記時，除應依相關法令
    辦理外，應向直轄市、縣（市）主管機關申請核發營利事業登記証及營業級別証
    ，並辦理下列事項之登記：一、營業級別。二、機具類別。三、營業場所管理人
    。四、營業場所之地址。」，是以經營電子遊戲場業，應依相關規定辦理營利事
    業登記。惟查，營利事業登記管理規則第二條規定：「營利事業之營業登記，依
    本規則辦理之。本規則未規定者，適用其他有關法令之規定。」，第三條第二項
    規定：「營利事業之管理、處分公司、事務所、工廠、保養廠、工作場、機房、
    倉棧、礦場、建築工程場所、展售場所、連絡處、辦事處、服務站、營業所、分
    店、門市部、拍賣場及類似之其他固定營業場所如對外經營，應於開始營業前依
    本規則規定，分別向該管機關申請營業登記。」且所得稅法第十一條第二項亦規
    定：「本法所稱營利事業，係指公營、私營或公私合營，以營利為目的，具備營
    業牌號或場所之獨資、合夥、公司及其他組織方式之工、商、農、林、漁、牧、
    礦、冶等營利事業。」。是本件被告既係於夜市擺放電動機具，並無店面，且係
    流動性質，當天營業完畢電動機具隨即收回，並無固定營業場所，顯非屬上開營
    利事業登記管理規則及所得稅法所規範之營利事業，其未辦理營利事業登記，自
    難認違反上開電子遊戲場業管理條例第十五條之規定，而以同條例第二十二之罪
    責相繩。此外，復查無其他積極證據足資證明被告有何公訴人指訴之犯行，不能
    証明其犯罪，自應依法為無罪之諭知。
據上論斷，應依刑事訴訟法第四百五十二條、第三百零一條第一項，判決如主文。
中      華      民      國    九十      年      一      月      五      日
                                臺灣臺中地方法院刑事第四庭
                                    法  官  許 月 馨
右正本證明與原本無異。
如不服本判決，應於判決送達後十日內，向本院提出上訴狀。
                                    書記官
中      華      民      國    九十      年      一      月      五      日


司法院資訊處製作；財團法人民間司法改革基金會備份。
